臺灣桃園地方法院刑事判決
111年度訴字第51號
公  訴  人  臺灣桃園地方檢察署檢察官 
被      告  蓋翊庭


指定辯護人  公設辯護人廖彥傑
上列被告因違反毒品危害防制條例案件，經檢察官提起公訴（11
0年度偵字第39904號），本院判決如下：
    主  文
乙○○犯販賣第三級毒品而混合二種以上之毒品罪，處有期徒刑貳
年。未扣案犯罪所得新臺幣參仟元沒收，於全部或一部不能沒收
或不宜執行沒收時，追徵其價額。
    事  實
一、乙○○已預見毒品咖啡包可能遭任意添加種類，而混和含有
    二種以上之毒品，且明知4-甲基甲基卡西酮、甲基-N,N-二
    甲基卡西酮均屬毒品危害防制條例第2條第2項第3款所規定
    之第三級毒品，依法均不得販賣，竟意圖營利，基於縱使販
    賣之毒品咖啡包可能混合二種以上第三級毒品，亦不違反其
    本意之不確定故意，於民國110年5月10日下午9時16分許，
    騎乘車牌號碼000-0000號普通重型機車，前往桃園市○○區○○
    ○街000巷000弄0號前，以總價新臺幣（下同）3,000元之價
    格，販賣摻有第三級毒品4-甲基甲基卡西酮、甲基-N,N-二
    甲基卡西酮成分之毒品咖啡包11包（純質淨重未達5公克以
    上）予危安華（另經臺灣桃園地方檢察署檢察官以110年度
    偵字第18830號提起公訴，並於本院另案審理中）。嗣危安
    華於同年月11日下午1時55分許，持前揭毒品咖啡包5包，前
    往桃園市○鎮區○○街00號進行交易，經員警現場逮捕，並供出
    其毒品上游為乙○○，而為警查悉上情。
二、案經桃園市政府警察局桃園分局報告臺灣桃園地方檢察署檢
    察官偵查後起訴。
    理  由
壹、程序事項
一、按被告以外之人於審判外之言詞或書面陳述，除法律有規定
    者外，不得作為證據；被告以外之人於審判外之陳述，雖不
    符前四條之規定，而經當事人於審判程序同意作為證據，法
    院審酌該言詞陳述或書面陳述作成時之情況，認為適當者，
    亦得為證據。當事人、代理人或辯護人於法院調查證據時，
    知有第159 條第1 項不得為證據之情形，而未於言詞辯論終
    結前聲明異議者，視為有前項之同意，同法第159 條第1 項
    、第159 條之5 分別定有明文。經查，本判決下引被告以外
    之人於審判外言詞陳述之證據能力，被告與其辯護人於本院
    準備程序中均對上開證據之證據能力表示沒有意見（見本院
    卷第36頁），迄於言詞辯論終結前亦均未聲明異議。審酌該
    等具有傳聞證據性質之證據，其取得過程並無瑕疵或任何不
    適當之情況，與本案待證事實間復具有相當之關聯性，應無
    不宜作為證據之情事，認以之作為本案之證據，應屬適當，
    依上開規定，自得作為證據。
二、另本案判決其餘所依憑認定被告犯罪事實之各項非供述證據
    ，本院亦查無有何違反法定程序取得之情形，依刑事訴訟法
    第158條之4規定之反面解釋，均具有證據能力。
貳、實體事項
一、認定犯罪事實之證據及理由：
　㈠上開犯罪事實，業據被告於警詢、偵查、本院準備程序及審
    理程序均坦承不諱(見偵卷第13頁至第15頁反面、第109頁正
    反面，本院卷宗第34頁至第35頁、第61頁、第101頁)，核與
    證人危安華於警詢及偵查之證述相符(見偵字卷第33頁至第4
    1頁、第123頁正反面)，並有證人危安華之桃園市政府警察
    局桃園分局埔子派出所扣押筆錄、扣押物品目錄表（見偵卷
    第57頁至第59頁、第65頁至第67頁）、刑案現場照片共4張
    （見偵卷第71頁正反面）、監視器錄影畫面截圖照片共17張
    （見偵卷第73頁至第81頁反面）、GOOGLE MAP截圖畫面1張
    （見偵卷第79頁反面）、被告交通違規紀錄表2張（見偵卷
    第83頁）、機車照片2張（見偵卷第83頁反面）在卷可憑。
    而被告販售予證人危安華之毒品，經送驗鑑定後，其鑑驗結
    果確檢出第三級毒品4-甲基甲基卡西酮及微量第三級毒品甲
    基-N,N-二甲基卡西酮之毒品成分，且推估驗前總純質淨重
    約1.31公克，此有內政部警政署刑事警察局110年7月28日刑
    鑑字第1100071805號鑑定書等件1紙在卷可佐（見偵卷第133
    頁正反面）。從而，被告前開所為任意性自白，既有上開補
    強證據可以佐證，堪認與事實相符，應可採信。至公訴意旨
    認被告係基於「直接故意」販賣二種第三級毒品，事證不足
    ，容有誤會，應予更正。　
  ㈡按我國法令對販賣毒品者臨以嚴刑，惟毒品仍無法禁絕，其
    原因實乃販賣毒品存有巨額之利潤可圖，故販賣毒品者，如
    非為巨額利潤，必不冒此重刑之險，是以有償販賣毒品者，
    除非另有反證證明其出於非圖利之意思而為，概皆可認其係
    出於營利之意而為。且販賣毒品係違法行為，非可公然為之
    ，有其獨特之販售通路及管道，復無公定價格，容易增減分
    裝之份量，而每次買賣之價量，可能隨時依雙方關係深淺、
    資力、需求量及對行情之認知、來源是否充裕、查緝鬆嚴、
    購買者被查獲時供述購買對象之可能風險評估等，而異其標
    準，非可一概而論，且販賣者從各種「價差」或「量差」或
    「純度」謀取利潤方式，亦有差異，然其所圖利益之非法販
    賣行為目的，則無二致，從而，除行為人記有帳冊、價量而
    足資認定其實際獲利外，委難查得實情，是以，縱未確切查
    得販賣賺取之實際差價，但除別有事證，足認係按同一價格
    轉讓，確未牟利外，應認行為人交付毒品予買家之際，實有
    獲取利益。故凡為販賣之不法行為者，其販入之價格必較售
    出之價格低廉，而有從中賺取買賣差價牟利之意圖及事實，
    應屬符合論理法則而不違背社會通常經驗之合理判斷。經查
    ，被告行為時已滿18歲，對於販賣混合毒品咖啡包為檢警機
    關嚴予取締之犯罪行為當知之甚詳，竟販賣本案混合毒品咖
    啡包予證人危安華，且被告於本院準備程序時自承「賣3,00
    0元，扣掉成本後可以賺500元」等語(見本院卷第35頁)，足
    認被告確有賺取價差以營利之主觀犯意，堪認被告主觀上具
    有營利之意圖無訛。
  ㈢綜上所述，本案事證明確，被告上開犯行堪以認定，應予依
    法論科。
二、論罪科刑：
　㈠核被告上開所為，係犯毒品危害防制條例第9條第3項、第4條
    第3項之販賣第三級毒品而混合二種以上毒品罪。公訴意旨
    雖漏未論及毒品危害防制條例第9條第3項之罪名，惟因基本
    社會事實同一，且此部份業經本院當庭告知該部分罪名（本
    院卷第96頁)，無礙被告防禦權之行使，就此部分爰依法變
    更起訴法條。另被告販賣混合二種以上第三級毒品罪之犯行
    前持有之第三級毒品數量未達純質淨重達5公克以上，是該
    持有第三級毒品之行為，非屬毒品危害防制條例第11條第5
    項規定處罰之範圍，自無持有第三級毒品之低度行為為販賣
    之高度行為所吸收之問題，併此敘明。
　㈡刑之加重、減輕事由：
　　1.被告所犯販賣第三級毒品而混合二種以上之毒品罪，應依
      毒品危害防制條例第9條第3項規定，適用販賣第三級毒品
      之法定刑處斷，並加重其刑。 
    2.按毒品危害防制條例第17條第2項關於「犯第4條至第8條
      之罪於偵查及審判中均自白者，減輕其刑」之規定，旨在
      獎勵犯罪人之悛悔，同時使偵查或審判機關易於發現真實
      ，以利毒品查緝，俾收防制毒品危害之效，苟被告於偵查
      及審判中均有自白，即應依法減輕其刑。而依前開說明，
      本件被告所犯為毒品危害防制條例第4條第6項、第3項、
      第9條第3項之販賣第三級毒品而混合二種以上之毒品罪，
      因毒品危害防制條例第9條第3項屬分則之加重，且為獨立
      之犯罪型態（立法理由參照），但以該條「犯前五條之罪
      而混合二種以上之毒品者」之立法體例，就本件違反同條
      例第4條販賣毒品而言，係以販賣毒品之基本構成要件行
      為，結合混合二種以上毒品之情形，結合為另一獨立之犯
      罪型態，是國家之刑罰權單一，二者間並無從割裂，故第
      9條第3項之混合二種以上毒品之加重犯罪型態，亦應解為
      毒品危害防制條例第17條第2項所規範之犯罪類型範圍(臺
      灣高等法院111年度上訴字第704號刑事判決意旨參照)。
      本案被告就其所犯販賣第三級毒品而混合二種以上毒品罪
      之犯行，業經其於偵查及本院審理時均自白不諱，業如前
      述，是基本之販賣毒品行為與混合二種毒品之加重要件結
      合為獨立之犯罪，二者間無從割裂，本應一體適用，且按
      上開毒品危害防制條例第17條第2項之文義解釋，就販賣
      毒品之基本要件行為自白犯罪，即合於該條項之規範要件
      ，應依毒品危害防制條例第17條第2項之規定減輕其刑。
    3.次按刑法第59條所規定之酌量減輕其刑，係裁判上之減輕
      ，必以犯罪之情狀可憫恕，認為宣告法定最低度之刑猶嫌
      過重者，始有其適用；如別有法定減輕之事由，應先依法
      定減輕事由減輕其刑後，猶嫌過重時，始得為之（最高法
      院105年度台上字第952號判決意旨同此見解）。經查，被
      告雖為販賣混合二種以上第三級毒品之人，然同為販賣毒
      品者，其原因動機不一，犯罪情節未必盡同，或有大盤毒
      梟者，亦有中、小盤之分，甚或僅係吸毒者友儕間謀取蠅
      頭小利之互通有無，所造成之危害社會程度自屬有異，參
      酌本件被告於行為時僅18歲，且販售之金額為3,000元，
      其販賣數量、金額不能與專以販賣毒品維生之中大盤毒梟
      相提並論，危害社會程度相對較輕，且被告前無任何前科
      紀錄，其一時失慮觸犯本件犯行，倘以被告所犯毒品危害
      防制條例第4條第3項販賣第三級毒品罪之法定本刑為7年
      以上有期徒刑，復應依同條例第9條第3項之規定加重其刑
      至二分之一，再依毒品危害防制條例第17條第2項之規定
      減輕其刑後，與其犯罪情節相較，仍有情輕法重，足堪憫
      恕之客觀情狀，縱使科以最低刑度，依一般社會觀念，猶
      嫌過重，爰依刑法第59條之規定酌減其刑。
　　4.是被告依前開所述，有上開加重及減輕其刑之事由，應依
      刑法第71條第1項先加後減之，再依刑法第70條規定遞減
      其刑。
　㈢不予緩刑宣告之說明：
　　本案被告前因共同販賣第三級毒品未遂罪，經本院於111年6
    月29日以110年訴字第1372號判決判處有期徒刑1年10月，緩
    刑5年在案，此有臺灣高等法院被告前案紀錄表在卷可查，
    是被告於本案不符合緩刑宣告之條件，附此敘明。
三、沒收部分：
　㈠按犯罪所得，屬於犯罪行為人者，沒收之。但有特別規定者
    ，依其規定；前二項之沒收，於全部或一部不能沒收或不宜
    執行沒收時，追徵其價額，刑法第38條之1第1項、第3項定
    有明文。又因犯罪所得之財物，不能與正常營利事業計算營
    利所得之情形相提並論，是稱「因犯罪所得之財物」，乃指
    犯罪行為所直接取得而法律上無第三人得主張權利之一切財
    物而言，則上開規定所指販賣毒品所得之財物，依法諭知沒
    收時，舉凡販賣毒品所得之財物，不問其中何部分屬於成本
    ，何部分屬於犯罪之利得，均應予以沒收，並非僅限於所賺
    取之差價部分，始符立法之本旨（最高法院98年度台上字第
    3081號判決意旨參照）。經查，本案被告自承販售上開混合
    毒品咖啡包所得價金為3,000元，而此3,000元 部分雖未扣
    案，然屬其犯罪所得，如宣告沒收或追徵，核無刑法第38條
    之2第2項所定「過苛之虞」、「欠缺刑法上之重要性」、「
    犯罪所得價值低微」或「為維持受宣告人生活條件之必要」
    情形，爰均依刑法第38條之1第1項前段、第3項規定宣告沒
    收，併諭知於全部或一部不能沒收或不宜執行沒收時，追徵
    其價額。
　㈡次按毒品危害防制條例第2條第2項規定，毒品依其成癮性、
    濫用性及對社會危害性分為四級，並就製造、運輸、販賣、
    意圖販賣而持有、以非法方法使人施用、引誘他人施用及轉
    讓不同品項之毒品等行為，分別定其處罰。至施用或持有第
    三、四級毒品（未逾量），因其可罰性較低，故未設處罰之
    規定。惟鑑於第三、四級毒品均係管制藥品，特於同條例第
    11條之1明定無正當理由，不得擅自持有；第18條第1項中段
    復規定查獲之第三、四級毒品，無正當理由而擅自持有者，
    沒入銷燬之。從而，依同條例第18條第1項中段應沒入銷燬
    之毒品，專指查獲施用、持有第三、四級毒品而言；倘係查
    獲製造、運輸、販賣、意圖販賣而持有、以非法方法使人施
    用、引誘他人施用或轉讓第三、四級毒品，既屬同條例相關
    法條明文規定處罰之犯罪行為，即非該條項應依行政程序沒
    入銷燬之範圍。又同條例第19條第1項所定「供犯罪所用之
    物」，係指犯第4條至第9條、第12條、第13條或第14條第1
    項、第2項之罪所用或所得之物，不包括毒品本身在內，是
    尚不得援用此項規定為第三、四級毒品之沒收依據。以犯第
    4條第3項販賣第三級毒品罪為例，第三級毒品本身為其販賣
    之標的，非屬供「販賣第三級毒品所用之物」；必係遂行販
    賣該毒品使用之物，始屬「供犯罪（犯第4條第3項之販賣第
    三級毒品罪）所用之物」，其理至明。又同條例對於查獲之
    製造、運輸、販賣、意圖販賣而持有、以非法方法使人施用
    、引誘他人施用及轉讓第三、四級毒品之沒收，並無特別規
    定，如其行為已構成犯罪，則該毒品即屬不受法律保護之違
    禁物，應回歸刑法之適用，依刑法第38條第1項規定沒收之
    （最高法院98年度臺上字第6117號判決要旨參照）。復按毒
    品危害防制條例第18條第1項前段所稱查獲之毒品，應係指
    犯人被查獲之毒品而言(最高法院100年度台上字第3765號判
    決意旨參照)。經查，上開混合毒品咖啡包共計11包，既已
    由被告出售予危安華且危安華於另案遭查扣混合毒品咖啡包
    10包，則依前開說明可知，上開混合毒品咖啡包雖屬被告販
    賣之標的，惟顯非被告於「本案遭查獲」之毒品，揆諸上開
    說明，自不於本案宣告沒收。
據上論斷，應依刑事訴訟法第299條第1項前段，判決如主文。
本案經檢察官甲○○提起公訴，檢察官劉仲慧到庭執行職務。 
中　　華　　民　　國　　111 　年　　8 　　月　　16　　日
                  刑事第七庭審判長法　官　陳佳宏
　　　　　　　　　　　　　　　　　法　官　陳昭仁
　　　　　　　　　　　　　　　　　法　官　方楷烽
以上正本證明與原本無異
如不服本判決，應於判決送達後20日內，向本院提出上訴狀。
                                  書記官　詹右辰
中　　華　　民　　國　　111 　年　　8 　　月　　16　　日

附錄本案論罪科刑之法條：
毒品危害防制條例第4條
製造、運輸、販賣第一級毒品者，處死刑或無期徒刑；處無期徒
刑者，得併科新臺幣3千萬元以下罰金。
製造、運輸、販賣第二級毒品者，處無期徒刑或10年以上有期徒
刑，得併科新臺幣1千5百萬元以下罰金。
製造、運輸、販賣第三級毒品者，處7年以上有期徒刑，得併科
新臺幣1千萬元以下罰金。
製造、運輸、販賣第四級毒品者，處5年以上12年以下有期徒刑
，得併科新臺幣5百萬元以下罰金。
製造、運輸、販賣專供製造或施用毒品之器具者，處1年以上7年
以下有期徒刑，得併科新臺幣1百50萬元以下罰金。
前五項之未遂犯罰之。

毒品危害防制條例第9條
成年人對未成年人販賣毒品或犯前三條之罪者，依各該條項規定
加重其刑至二分之一。
明知為懷胎婦女而對之販賣毒品或犯前三條之罪者，亦同。
犯前五條之罪而混合二種以上之毒品者，適用其中最高級別毒品
之法定刑，並加重其刑至二分之一。